【裁判字號】    97,消債更,98
【裁判日期】    970918
【裁判案由】    更生事件
【裁判全文】
臺灣臺南地方法院民事裁定            97年度消債更字第98號
聲 請 人
即債務人  甲○○
上列當事人因消費者債務清理事件聲請更生，本院裁定如下：
    主  文
債務人甲○○自民國九十七年九月十八日十二時起開始更生程序
。
    理  由
一、按債務人不能清償債務或有不能清償之虞，且無擔保或無優
    先權之債務總額未逾新臺幣（下同）1,200 萬元者，於法院
    裁定開始清算程序或宣告破產前，得向法院聲請更生。法院
    開始更生程序之裁定，應載明其年、月、日、時，並即時發
    生效力，消費者債務清理條例第3條、第42條第1項、第45條
    第1 項定有明文。又按債務人對於金融機構因消費借貸、自
    用住宅借款、信用卡或現金卡契約而負債務，在聲請更生或
    清算前，應提出債權人清冊，以書面向最大債權金融機構請
    求協商債務清償方案，並表明共同協商之意旨。而消費者債
    務清理條例施行前，債務人依金融主管機關協調成立之中華
    民國銀行公會會員辦理消費金融案件無擔保債務協商機制與
    金融機構成立協商者，不得聲請更生或清算，但因不可歸責
    於己之事由，致履行顯有重大困難者，不在此限，消費者債
    務清理條例第151條第1項、第5項、第6項定有明文。
二、本件聲請意旨略以：聲請人即債務人甲○○現任職台灣百和
    工業股份有限公司（下稱台灣百和公司），每月薪資20,751
    元，除此薪資收入外，無其他財產，然累積債務總金額已達
    1,918,185 元，前曾依照中華民國銀行公會會員辦理消費金
    融案件無擔保債務協商機制，與債權人中國信託商業銀行等
    11家銀行成立協商，每月應還款金額為23,591元，惟協商還
    款金額過高，難以維持債務人之基本生活，有不可歸責於己
    致履行協商條件顯有重大困難之事由，符合消費者債務清理
    條例第3條、第151 條第5項但書之規定，爰依上開規定，提
    出財產及收入狀況說明書、債權人清冊、債務人清冊，聲請
    更生等語。
三、經查：
（一）債務人雖主張其現任職台灣百和公司，每月薪資20,751元
      ，並提出該公司96年度各類所得扣繳暨免扣繳憑單1 紙為
      證；然經本院依職權向債務人任職之台灣百和公司及債務
      人實際薪資入帳之華南商業銀行五權分行函查結果，債務
      人於95年11月起，迄96年6月毀諾止，薪津總額共238,345
      元，每月平均薪津所得約29,793元，有台灣百和公司員工
      薪資月報表及華南商業銀行存款往來明細表各1 紙可稽，
      合先敘明。又債務人前曾於消費者債務清理條例施行前，
      與各債權銀行就無擔保債務成立協商，約定每月償還23,5
      91元，共分100 期；及債務人除上開薪資收入外，並無其
      他財產等事實，業據其提出債務人清冊、債權人清冊、財
      產及收入狀況說明書、台灣百和公司96年度各類所得扣繳
      暨免扣繳憑單、戶籍謄本、協議書、無擔保債務還款計劃
      等件為證，復經本院依職權調取債務人之郵政、勞、健保
      及集保資料、電子稅務閘門財產所得調件明細表、財政部
      臺灣省南區國稅局所得稅之申報資料等文件審閱，核屬相
      符，堪認債務人確已達不能清償債務或有不能清償之虞之
      程度。又依債務人所提債權人清冊向各別債權人函詢，聲
      請人無擔保或無優先權之債務總額亦確實未逾1,200 萬元
      等情，有各債權人債權陳報狀附卷可佐。另聲請人前未曾
      經法院宣告清算程序或宣告破產，亦未曾依消費者債務清
      理條例或破產法之規定而受刑之宣告等節，有本院民事紀
      錄科查詢表、臺灣高等法院被告前案紀錄表在卷可憑。
（二）又本件債務人雖曾於消費者債務清理條例施行前，與各債
      權銀行就無擔保債務以上述條件成立協商，然債務人現任
      職於台灣百和公司，每月薪津約29,793元等情，有台灣百
      和公司員工薪資月報表及華南商業銀行存款往來明細表為
      憑，而台灣省97年每月每人最低生活費係9,829 元，亦有
      內政部歷年最低生活費一覽表1 份在卷可稽，且債務人每
      月尚須支付父母扶養費2,000 元（至於上開每月每人最低
      生活費9,829 元，已包含食衣住行，故債務人主張每月支
      出房租4,000 元，應予扣除），債務人每月所領之薪津扣
      除其最低生活費9,829 元及支付其父母扶養費後，已不足
      支付其之前與各債權銀行就無擔保債務成立協商所約定每
      月應償還之23,591元。則債務人主張其係因不可歸責於己
      之事由，致履行上開協議顯有重大困難，堪予採信。
四、綜上所述，債務人僅係一般消費者，並未從事營業，其已達
    不能清償債務或有不能清償之虞之程度，其中無擔保或無優
    先權之債務，在1,200 萬元以下，之前雖與各債權銀行達成
    協議，但因不可歸責於己之事由，致履行上開協議顯有重大
    困難，且未經法院裁定開始清算程序或宣告破產，又查無消
    費者債務清理條例第6條第3項、第8 條或第46條各款所定駁
    回更生聲請之事由存在，則債務人聲請更生，應屬有據，爰
    裁定如主文。
中    華    民    國    97    年    9    月    18     日
                 民事第三庭    法  官  黃聖涵
上為正本係照原本作成
本裁定不得抗告。
本裁定已於97年9月18日12時公告。
中    華    民    國    97    年    9    月    18     日
                               書記官  朱小萍


司法院資訊處製作；財團法人民間司法改革基金會備份。
